臺灣高等法院刑事裁定
111年度聲字第1103號
聲  請  人  
即  告訴人  林良材


告訴代理人  蕭雄淋律師
            胡中瑋律師
被      告  楊博文




選任辯護人  張鴻欣律師
            張嘉玲律師
上列聲請人即告訴人因被告楊博文業務侵占案件（本院111年度
上易字第215號），聲請發還扣押物，本院裁定如下：
    主  文
扣案如附表一、附表二所示之物，均發還林良材。
    理  由
一、聲請意旨略以：附表一、二所示物品，前經臺灣臺北地方法
    院於民國109年3月2日在新北市○○區○○路000號2樓、新竹縣○
    ○鎮○○路00巷00號扣押，命告訴人林良材保管，茲因該等藝
    術品均係告訴人作品，為告訴人生計所需，遭扣押5年無法
    處分，告訴人與家屬為身心障礙者，生活無以為繼，本件扣
    押物業經造冊，應無繼續留存之必要，請准發還告訴人。
二、按可為證據或得沒收之物，得扣押之。扣押物若無留存之必
    要者，不待案件終結，應以法院之裁定或檢察官命令發還之
    。扣押物因所有人、持有人或保管人之請求，得命其負保管
    之責，暫行發還。扣押物未經諭知沒收者，應即發還。但上
    訴期間內或上訴中遇有必要情形，得繼續扣押之，刑事訴訟
    法第133條第1項、第142條第1項前段、第2項、第317條分別
    定有明文。所謂扣押物無留存之必要者，乃指非得沒收之物
    ，且又無留作證據之必要者，始得依前述規定發還；倘扣押
    物尚有留存之必要者，即得不予發還。又扣押物不以屬於被
    告所有者為限，是否有繼續扣押之必要或應予發還，事實審
    法院自得本於職權，依審判之需要及訴訟進行之程度，審酌
    裁量(最高法院103年度台抗字第720號、103年度台抗字第67
    3號、101年度台抗字第255號裁定意旨參照)。
三、經查，被告楊博文因業務侵占案件，經臺灣臺北地方檢察署
    檢察官以108年度偵續字第4號、108年度調偵續一字第1號提
    起公訴，經原審於110年12月8日以109年度易字第284號判處
    有期徒刑1年，並就扣案如附表一、二所示之物諭知沒收，
    被告不服提起上訴，由本院以111年度上易字第215號繫屬審
    理。而上開扣案物品均屬告訴人所有，為被告所不爭執，被
    告於本院111年3月23日審理時亦同意發還告訴人，復無其他
    第三人就上開物品主張權利，已無留存必要，應認本件聲請
    為有理由，爰裁定准許發還告訴人。
四、據上論斷，應依刑事訴訟法第220條、第142條第1項後段，
    裁定如主文。
中　　華　　民　　國　　111 　年　　3 　　月　　30　　日
                  刑事第三庭    審判長法  官  張惠立  
                                      法  官  劉兆菊
                                      法  官  廖怡貞
上正本證明與原本無異。
不得抗告。
                                      書記官  劉芷含
中　　華　　民　　國　　111 　年　　3 　　月　　30　　日

附表一（雕塑作品）
編號 題 目 時間（西元） 規格（CM） 材質 01 情人   2001 H400×300  銅 02 讚嘆   1998 H273×L80×W135  銅 03 中庭走走   2001 H141.5×L30  鐵 04 迎風美神   2010 H164×L36  鐵 05 男子漢   2010 H161.5×L45.5  鐵 06 青春的快步   2010 H181×L38  鐵 07 雅典娜   2010 H179.5×L49  銅 08 巧   2010 H115×L26.7  鐵 09 漫步   2010 H101×L30  鐵 10 臉譜   1998 H133×L54×W31  銅 11 側耳傾聽   2013 H114×L90×W50  銅 12 仰天長嘯   2013 H114×L128×W54  銅 13 闔家歡   2015 H166.5×L132×W26  鐵 14 奔馳系列   2014 H36×L75  鐵 15 伺候夜逃   2012 H53×L74×W31  銅 16 情深（二）   2014 H46×L27×W28  鐵 17 聆聽空谷迴音 9   2012 H36×L38  鐵 18 聆聽空谷迴音 11   2013 H33.8×L29  鐵 19 聆聽空谷迴音 13   2011 H71×L64  銅 20 雪茄客   2012 H76.5  鐵 21 巴塞隆納的下午茶   2009 H40.5  鐵 22 行走系列   2003 H70  鐵 23 三人舞   2014 H37.5×L50  鐵 24 高爾夫系列   2016 H79  鐵 25 舞姿系列   2016 H66  鐵 26 舞姿系列   2016 H57  鐵 27 春之嬌女系列（20）   2012 H61  鐵 28 春之嬌女系列（19）   2012 H68  鐵 29 春之嬌女系列（5）   2011 H91  鐵 30 春之嬌女系列   2011 H65.5  鐵 31 祼女（M）   2015 H69  銅 32 祼女（S）   2014 H41.5  銅 33 舞姿   2015 H53.5  銅 34 臉譜   2007 H27×L12.5  銅 35 馬首（有裝錶框）   2014 H87×L68  銅 36 巨擎（手）   2009 H39  銅 37 女姿（一）   2013 H48.5×L12.5  鐵 38 女姿（二）   2012 H53  鐵 

附表二
編號 系列名稱 創作方式 作品編號 01 油畫原住民系列    油彩    120號 02 油畫原住民系列    油彩    100號 03 油畫原住民系列    油彩    100號 04 油畫原住民系列    油彩     60號 05 油畫原住民系列    油彩     50號 06 油畫原住民系列    油彩     50號 07 油畫原住民系列    油彩     30號